【裁判字號】    98,簡抗,9
【裁判日期】    981002
【裁判案由】    確認本票債權不存在
【裁判全文】
臺灣士林地方法院民事裁定               98年度簡抗字第9號
抗  告  人  乙○○
訴訟代理人  王有民律師
複代理人    謝文欽律師
相  對  人  甲○○
代  理  人  黃鈺華律師
上列當事人間因確認本票債權不存在事件，抗告人聲請續行上訴
程序，對於中華民國98年7 月13日本院士林簡易庭97年度士簡字
第708 號裁定提起抗告，本院裁定如下：
    主  文
原裁定廢棄。
    理  由
一、按提起上訴，如逾上訴期間或係對於不得上訴之判決而上訴
    者，原第一審法院應以裁定駁回之。上訴不合程式或有其他
    不合法之情形而可以補正者，原第一審法院應定期間命其補
    正，如不於期間內補正，應以裁定駁回之，民事訴訟法第44
    2 條第1 項、第2 項定有明文，此規定於簡易案件亦有準用
    ，民事訴訟法第436 之1 第3 項亦定有明文。故原審於裁判
    後，經當事人提起上訴時，除僅得依據上開規定調查上訴程
    序合法要件，如未有上訴逾期、對不得上訴之判決而上訴、
    不合程序、或其他不合法之情形，得補正而未補正者，應以
    裁定駁回上訴外，因已無其他應為之訴訟行為，其就續行訴
    訟行為之聲請，自應檢卷由上訴審為審查，而不得自為裁定
    。
二、抗告人聲請意旨略以，抗告人與相對人間之97年度士簡字第
    708 號確認本票債權不存在之訴，雖經本院士林簡易庭於98
    年6 月2 日判決抗告人之訴駁回，抗告人於98年6 月6 日接
    獲判決，旋於98年6 月11日提起上訴，並繳納上訴裁判費在
    案。但相對人竟然為確保上開訴訟勝訴之結果，利用抗告人
    心智上之缺陷，以同意讓抗告人領回停止強制執行所供擔保
    之擔保金為由，要求抗告人提供及簽署文件以便向本院領回
    擔保金，並將撤回上訴狀夾帶在文件中，刻意矇混，在抗告
    人未看清內容情況下，誘騙抗告人快速簽名於文件上。相對
    人取得前開撤回上訴狀後，於98年6 月26日自行持以向本院
    遞狀以圖發生撤回上訴之效力。準此，抗告人並無撤回上訴
    之意思，且法院應依法調查抗告人之撤回上訴是否合法，並
    聲請續行上訴程序等語。原審則以，本院於98年6 月26日收
    受之撤回上訴狀係由抗告人親自簽名，並有台北市士林區戶
    政事務所所核發之印鑑證明為證。且抗告人之配偶雖於98年
    5 月19日向本院家事法庭聲請對抗告人為禁治產宣告，家事
    法庭並於98年6 月24日進行調查，但尚未裁定宣告抗告人為
    禁治產人，故不生禁治產宣告之效力。抗告人前開撤回上訴
    狀應已生撤回上訴之效力，依據民事訴訟法第495 條第3 項
    規定，自已喪失上訴權。因此，抗告人聲請續行上訴審理程
    序，與法不合而裁定駁回抗告人之聲請。
三、經查：抗告人於原審係主張其並無撤回上訴之行為及意思，
    本院所收受之撤回上訴狀，係在其心智有缺陷時，復遭他人
    以詐騙之手段，而誤簽署該撤回上訴狀，由他人自行遞狀而
    不生撤回上訴之效力，並認抗告人前所提起之上訴，仍具上
    訴效力，而請求續行上訴程序。依據首揭規定所示，原審（
    簡易庭）於審理終結而為裁判後，經當事人提起上訴時，除
    僅得調查上訴程序之合法要件，如未有上訴逾期、對不得上
    訴之判決而上訴、不合程序、或其他不合法之情形，得補正
    而未補正者，應裁定駁回上訴外，因已無其他應為之訴訟行
    為，其就續行訴訟行為之聲請，自應檢卷由上訴審為審查，
    而不得自為裁定。故抗告人聲請續行上訴程序，應非首揭規
    定之原審得為裁定准駁之範圍，應檢卷由上訴審進行審查。
    原審不察，逕為審查並為駁回之裁定，其程序自有未洽。原
    裁定既有上開程序上之違誤，抗告意旨指摘原審裁定不當，
    聲明廢棄，為有理由，爰將原裁定廢棄，裁定如主文所示。
四、據上論結，本件抗告為有理由，依民事訴訟法第436 之1第3
    項、第492 條前段，裁定如主文所示。
中    華    民    國    98    年    10    月    2     日
                  民事第一庭  審判長法官  俞慧君
                              法      官  王本源
                              法      官  黃珮禎
以上正本證明與原本無異。
本件裁定不得再抗告。
中    華    民    國    98    年    10    月    5     日
                              書  記  官  劉奕湘


司法院資訊處製作；財團法人民間司法改革基金會備份。
